【裁判字號】    95,交上易,77
【裁判日期】    951018
【裁判案由】    過失致死等
【裁判全文】
臺灣高等法院高雄分院刑事判決        95年度交上易字第77號
上  訴  人  甲○○
即  被  告
上列上訴人因過失致死等案件，不服臺灣屏東地方法院94年度交
簡上字第53號中華民國95年6月30日第一審判決（起訴案號：臺
灣屏東地方法院檢察署94年度偵字第716號），提起上訴，本院
判決如下：
     主  文
上訴駁回。
甲○○緩刑參年。
    事  實
一、甲○○於民國94年1 月1 日凌晨1 時許，在屏東縣長治鄉○
    ○村○○路76號住處與其姊一起喝酒，其飲酒後吐氣所含
    酒精成份達每公升0.81毫克以上，超過每公升0.25毫克禁止
    駕駛之標準值甚多，顯已不能安全駕駛動力交通工具，仍酒
    後駕駛車牌號碼0630-FD 號自用小客車附載友人楊國康，自
    上開飲酒處往屏東方向行駛；嗣於同日凌晨3 時40分許，途
    經屏東縣屏東市○○○路與自由路之閃光號誌交岔路口處，
    原應注意汽車行進中，行車速度不得超越該路段時速限制50
    公里，並應注意車前狀況及行經閃光紅燈號誌之交岔路口，
    車輛應減速接近，先停止於交岔路口前，讓幹道車優先通行
    後認為安全時，方得續行，且依當時天候晴、日間自然光線
    、視距良好、直路、柏油路面乾燥、無障礙或其他缺陷，依
    其智識、能力又無不能注意之情事，竟疏未注意車前狀況及
    減速慢行，貿然以時速70至80公里之速度欲通過該交岔路口
    ，適有許得和駕駛車牌號碼WD- 6906號自用小貨車，沿屏東
    市○○路，由北往南方向欲穿越該交岔路口，亦疏未注意汽
    車行進中，遇閃光黃燈時，應減速接近、小心通過，以避免
    危險之發生，猶以時速52公里之速度欲穿越該交岔路口，致
    甲○○所駕駛自用小客車前方左側撞及許得和所駕駛之自用
    小貨車右前側，許得和因而受有頭部外傷及腦挫傷等傷害，
    經送屏東縣屏東市署立屏東醫院急救，惟於送醫院途中不治
    死亡；甲○○於犯罪未為有偵查權之人發覺前，向到場處理
    之警員自首犯罪，並接受裁判。
二、案經被害人之妻乙○○○訴請台灣屏東地方法院檢察署檢察
    官偵查起訴。
      理  由
一、本件被告甲○○所犯係死刑、無期徒刑、最輕本刑為3年以
    上有期徒刑以外之罪，其於本院審理中就被訴事實為有罪之
    陳述，經審判長告知簡式審判程序之意旨，並聽取公訴人、
    被告之意見後，本院認為適宜進行簡式審判程序，合先敘明
    。
二、訊據上訴人即被告甲○○對上開酒後駕車肇事之犯罪事實供
    承不諱，核與證人楊國康、乙○○○、徐文仁於警察局及偵
    查中所證述情節相符，並有交通事故現場照片32張、相驗屍
    體照片12張、交通事故現場圖、道路交通事故調查報告表(一)
    (二)、被告酒精濃度測定值單、刑法第185條之3案件測試觀察
    紀錄表件各1份附卷可稽；而被害人許得和因本件車禍受有
    頭部外傷及腦挫傷等傷害，經送醫急救途中不治死亡之事實
    ，亦經檢察官督同法醫師相驗明確，製有相驗筆錄、相驗屍
    體證明書、驗斷書等件在卷可憑；按駕駛人於飲酒後吐氣所
    含酒精成分超過每公升0.25毫克以上者不得駕車，又行車速
    度應依速限標制或標線之規定，道路交通安全規則第114 條
    第2 款、第93條第1 項分別定有明文。被告既考領有駕駛執
    照，自不能諉為不知有上述道路交通安全規定。而依道路交
    通事故調查報告表顯示，本件肇事路段時速限制50公里，且
    肇事時之天候、路況皆良好，依被告之智識能力又無不能注
    意之情事。其竟疏未注意，貿然於飲酒後已達不能安全駕駛
    動力交通工具之情形下猶以時速70至80公里超速行車，復疏
    未注意車前狀況，而肇至本件車禍發生，其有過失責任，已
    甚明顯；且被告之過失行為與被害人死亡結果間，顯有相當
    之因果關係，本件事證明確，被告公共危險、過失致死之
    犯行堪以認定。
三、核被告甲○○所為，分別係犯刑法第185條之3、第276條第1
    項之罪，又被告酒醉駕車肇事，因而致人死亡，所犯過失致
    死罪部分應依道路交通管理處罰條例第86條第1 項加重其刑
    至2 分之1 ；被告在車禍肇事後，主動向到場處理警員表明
    為肇事人，符合自首之規定，所犯過失致死罪部分應依修正
    前刑法第62條規定減輕其刑，並先加後減之。被告行為後，
    刑法第62條自首規定已修正，並於95年7 月1 日施行，依刑
    事訴訟法第2 條第1 項比較新舊法結果，被告自首應適用舊
    法。被告所犯前開二罪間，犯意各別，行為互殊，應予分論
    併罰。
四、原審因而適用道路交通管理處罰條例第86條第1項，刑法第2
    條第1項前段、刑法第185條之3、刑法第276條第1項、修正
    前刑法第62條前段、第51條第5款，罰金罰鍰提高標準條例
    第1條前段之規定，並審酌被告酒醉後駕車，無視於其他車
    輛及路人之公共安全，惟被告犯後坦承犯行，且與給付被害
    人家屬部分賠償金等一切情狀，分別量處不能安全駕駛動力
    交通工具罪部分有期徒刑4月，過失致人於死罪部分有期徒
    刑1年，並定其應執行刑為有期徒刑1年2 月；其認事用法，
    均無不合，量刑亦屬適當，被告上訴意旨，以原審量刑過重
    ，指摘原判決不當，為無理由，應予駁回。又「行為後法律
    有變更者，適用行為時之法律。但行為後之法律有利於行為
    人者，適用最有利於行為人之法律」，刑法第2 條第1 項定
    有明文。本件被告犯罪時之修正前刑法第51條規定：「數罪
    併罰，分別宣告其罪之刑，依左列各款定其應執行者：」其
    中第5 款規定：「宣告多數有期徒刑者，於各刑中之最長期
    以上，各刑合併之刑期以下，定其刑期。但不得逾20年。」
    ；修正後刑法第51條第5 款規定：「宣告多數有期徒刑者，
    於各刑中之最長期以上，各刑合併之刑期以下，定其刑期。
    但不得逾30年。」，經比較新舊法結果，新法並非有利於行
    為人，應依修正前刑法，定其應執行之刑。又行為後法律有
    變更者，依修正前刑法第2 條第1 項之規定，以適用裁判時
    法為原則，如行為時法有利於行為人，則例外適用行為時法
    ；依修正後刑法第2 條第1 項規定，以適用行為時法為原則
    ，惟如裁判時法有利於行為人，則例外的適用裁判時法。以
    往實務見解，認原判決未及比較適用新舊法時，上訴後，雖
    比較結果以舊法有利於行為人，而原判決別無其他撤銷事由
    ，仍應由本院以此為由撤銷改判。惟修正後之規定係以適用
    行為時法為原則，因此原判決雖未及比較適用，然上訴本院
    後，經比較新舊法，行為後之法律並非較有利於行為人，仍
    應適用行為時法，則原判決適用行為時法即無不當，自不構
    成撤銷之事由，併予敘明。
五、又被告甲○○前雖曾於78年間因違反槍砲彈藥刀械管制條例
    罪，經原審法院判處有期徒刑2 月，於79年1 月22日執行完
    畢，此有台灣高等法院被告全國前案紀錄表在卷可證，其於
    有期徒刑執行完畢後，5 年內未曾因故意犯罪受有期徒刑以
    上刑之宣告，且於本院審理中業已給付被害人家屬7 萬元之
    賠償金，有被害人家屬出具之收據1 份附卷可證，經此偵審
    程序，當知警惕，諒無再犯之虞，本院認所宣告之刑，以暫
    不執行為適當，併予諭知緩刑3 年，以啟自新，又本件被告
    犯罪在新法施行前，新法施行後，緩刑之宣告，應適用新法
    ，併此敘明（最高法院95年第8 次刑事庭會議決議參照）。
據上論斷，應依刑事訴訟法第368 條、刑法第74條第1 項第2 款
，判決如主文。
本案經檢察官彭南雄到庭執行職務。
中    華    民    國    95    年    10    月    18    日
                  刑事第七庭    審判長法  官  莊飛宗
                                      法  官  邱明弘
                                      法  官  黃憲文
以上正本證明與原本無異。
不得上訴。
中    華    民    國    95    年    10    月    19    日
                                      書記官  施耀程
附錄本判決論罪科刑法條：
中華民國刑法第185 條之3 ：
服用毒品、麻醉藥品、酒類或其他相類之物，不能安全駕駛動力
交通工具而駕駛者，處1 年以下有期徒刑、拘役或3 萬元以下罰
金。
中華民國刑法第276條：
因過失致人於死者，處2 年以下有期徒刑、拘役或2 千元以下罰
金。


司法院資訊處製作；財團法人民間司法改革基金會備份。
